行　政　法　院　判　決　　　　　　　　　　　　　　八十七年度判字第二六一號
　　原　　　告　鴻昇實業股份有限公司
　　代　表　人　甲○○
　　被　　　告　財政部臺中關稅局
右當事人間因違反海關緝私條例事件，原告不服財政部中華民國八十六年九月十七日
台財訴字第八六○二○八五一二號再訴願決定，提起行政訴訟。本院判決如左︰
　　主  文
原告之訴駁回。
　　事  實
緣原告於民國（下同）八十四年七月二十五日受呈長企業有限公司委任，以進口報單
：第ＤＡ＼八四＼Ｈ一九九＼○○○四號向被告報運自越南進口 WOOD PRODUCTS（未
塗裝）乙批，經被告查驗結果，實際來貨為「已塗裝」之木製品，被告認有虛報進口
貨物品質偷漏關稅情事，乃依法科處呈長企業有限公司漏稅額二倍之罰鍰，該公司不
服，提起訴願，案經財政部關稅總局於八十五年六月十五日以台關訴戊字第八五○三
二八號訴願決定書決定：「原處分撤銷，由原處分機關依法另為適當之處分或處理」
，嗣經被告參據呈長企業有限公司八十五年九月十六日隆呈長字第○○一○號函及
原告八十五年七月六日未列字號陳情書，重新審核結果，查明報單上加註「未塗裝」
字樣之不實記載，係原告所為，乃依照海關緝私條例第四十一條第一項之規定，對原
告科處所漏進口稅額二倍之罰鍰計新台幣（下同）三九、一○八元。原告不服，聲明
異議，未獲變更，提起訴願、再訴願，亦遭駁回，乃提起本訴。茲摘兩造訴辯意旨
於次：
原告起訴意旨略謂︰一、查本件原告遭台中關稅局依海關緝私條例第四十一條第一項
科處所漏稅額二倍之罰鍰，係以呈長企業有限公司八十五年九月十六日隆呈長字第
○○一○號函，及原告八十五年七月六日未列字號陳情書審定報單上加註「未塗裝」
字樣之不實記載，係由原告私自加註為據。二、然查原告八十五年七月六日未列字號
陳情書中，對於加註一事是經貨主指示，加上海關收單規定而比照辦理，絕非擅自加
註之行為，另據呈長企業有限公司八十五年九月十六日隆呈長字第○○一○號函中
對於在報單上加註中文「未塗裝」一事，僅以「原承辦人員早已離職，因此對於報關
行在報單上加註中文「未塗裝」一事，是否授意，本公司實不清楚，未便作答覆云云
。」顯示此覆函對於是否授意之事，語意未明，並未做肯定之答覆，可見貨主心虛之
作法，實為確有授意之行為，而將責任因承辦人員的去職，以含糊的答覆卸責，而台
中關稅局未能明查此意，而以粗糙的判斷認為加註一事為原告擅自之行為，令人有欲
加之罪，何患無詞之感，實難令人折服。三、另據關稅法第六條明定，進口貨物應辦
之報關納稅等手續，得委託報關行辦理，而報關行之受任權利亦於委任書中明示，報
關行受任於通關過程中應為之一切手續，諸如代繕及遞送報單，受任人有為一切行為
之權利，因此所為均受進口商所委任，權利及義務歸屬已十分明確，且誠實申報乃納
稅義務人（即進口商）應盡之義務，其所提示之文件應詳細，亦為關稅法第八條所明
定，而受任人於受委任後，其代繕報單之內容，也僅能依據委任人所提示之文件依樣
繕打，對於品質無法判定時，也僅能按慣例以電話垂詢委任人，並依其指示而受任辦
理，倘使委任人有意逃漏關稅，受任人在未見到來貨之前，如何能辨其真偽，且縱使
逃漏關稅成功，獲益者亦為委任人而非受任人，因此受任人也僅能處於全然不知情的
情況下，代為報運，因此加註中文一事，縱使有錯也應由委任人負完全責任，怎可將
比過錯轉嫁於不知情的受任人身上，如此判決，確為不公。四、末查呈長企業有限公
司八十六年三月十四日之說明書已更清楚證明報單上加註中文一事，均受該公司所指
示及委任辦理，而再訴願決定稱原告一再提起異議，均無法舉證證明於報單上加註「
未塗裝」字樣係貨主之授意，於再訴願時檢具說明書云加註中文申報事項，係貨主委
任等語，因貨主呈長企業有限公司前後說詞矛盾不一，顯係臨訟所為之托詞，由貨主
直接提供原告，冀邀免罰之用各節，經查本案委任人呈長企業有限公司函復台中關稅
局就報單上加註中文之事是否授意，並未作肯定答覆（詳如前述），而原處分機關隨
即斷章取義，判定原告有擅自加註之行為，此為原告一直未能信服之處，而關稅總局
八十六年三月五日台關訴甲字第八六○○六一號訴願決定書內稱：「本案委任人尚有
其他委任情事，則本案受任之報關行應就其於報單上加註「未塗裝」字樣之事，負有
舉證責任．．．等云」。原告即就此提出呈長企業有限公司更加具體之說明，以回應
證實此項委任之事實，而該說明書之提出是為關稅總局訴願駁回之後，因此日期確為
八十六年三月十四日，並無不當之處，再者因再訴願之對象為財政部，因此才將說明
書正本隨附於再訴願書上，另將副本函知財政部關稅總局、及財政部台中關稅局，本
案徵結在於貨主之授意加註中文與否，關係責任歸屬，並關係著處分對象之認定，台
中關稅局在未得到貨主肯定答覆之前，即行斷定原告及未得授權私自之行為而處分
原告，如此決定似嫌粗糙及不當，而原告提出貨主明確的說明書，以回應關稅總局指
稱報關行需負舉證責任之說，並肯定授意之事實，而非原函復之不確定性，怎知財政
部未予查證，即以臨訟之托詞及冀邀免罰之用，駁回再訴願，全然無視此證據之明確
及真實，此不當之決定亦至為明顯，如何能使原告甘服﹖五、綜上所述，本件被告之
處分及決定，殊有違法不當之處，已彰彰甚明，請悉予撤銷，以保原告權益。
被告答辯意旨略謂︰一、按「報關行向海關遞送報單，對於貨物之重量、價值、數量
、品質或其他事項，為不實記載者，處以所漏或退稅額二倍至五倍之罰鍰。」為海
關緝私條例第四十一條第一項前段所明定。本案原告受呈長企業有限公司委任於八十
四年七月二十五日以進口報單DA＼84＼H199＼0004號向本局報運自越南進口 WOOD PR
ODUCTS（未塗裝）乙批，報列稅則號別第九四○三．九○．一一號，適用稅率一．二
五，惟經查驗結果，實際來貨為「已塗裝」木製品，應歸列稅則號別第九四○三．
六○．九○號，稅率一○，經核報單上加註「未塗裝」為原告所為，原告顯有虛報
進口貨物品質，偷漏關稅之違法行為，本局依據前開法條論處，於法洵無不合。二、
本局為查明本案事實，乃於八十五年八月二十二日以中普進二字第二八一三號函請
原受處分人呈長企業有限公司查明有無授意原告加註「未塗裝」字樣，嗣據該公司八
十五年九月十六日隆呈長字第○○一○號說明函中，並未表明其指示加註「未塗裝
」字樣，本局鑒於報關時檢附之發票、裝箱單並無「未塗裝」字樣，乃據以認定該字
樣係原告報關時以套印方式在報單上申報加註，本局乃根據財政部關稅總局台關訴戊
字第八五○三二八號訴願決定書意旨變更受處分人為鴻昇實業股份有限公司（即原告
），應無違誤。三、按原告起訴狀證二所稱海關收單規定乃本局於八十五年十一月二
十三日公告之「進口報單貨名申報應注意事項」該注意事項第二十四項規定：「傢俱
及其另件應報明已否上漆、塗布、雕花等加工層次。」，本局要求報關行於申報貨物
進口時，均應詳實申報貨名，以為海關稅則歸列、估價之依據及應便利貨物通關之必
要；又納稅義務人或受任報關行如對所進口貨物品質有所疑慮，亦得於報關前依「海
關管理貨櫃辦法」第五條第九項規定向海關申請抽取貨樣，確認來貨品質後，再向海
關據實申報，原告從事報關業多年，應知之甚稔，當進口人（納稅義務人）未能提供
明確之進口文件時，原告竟捨上述正途而弗由，率爾申報，致發生違規情事，且事後
對報單上加註「未塗裝」一詞，亦未能提供積極證據，證明係委任人所授意，本局爰
依規定處分原告並無不當。四、綜上說明，原告起訴理由並無足採，請駁回其訴。
　　理  由
按自國外進口貨物，應向海關辦理申報，由海關課徵關稅，參諸關稅法第五條第一項
、第三條第一項規定至明。依同法第六條第一項規定，報關得委託報關行辦理。報關
行受託辦理報關手續，非僅在於為委任人處理事件，亦應有助於關稅之稽徵，是以關
稅法第六條第二項明定報關行之
理第十四條第二項規定，報關行受委任辦理報關，應切實遵照關稅法等有關關務法規
之規定，詳填各項單據書據及辦理一切通關事宜；同辦法第十六條第一項規定，報關
行向海關遞送之報單均應經專責報關人員審核簽證。足見報關行之受委任辦理報關，
非可悉依委任人之指示為之，仍有詳實報關之義務。報關行向海關遞送報單，對於貨
物之重量、價值、數量、品質或其他事項，為不實之記載者，依海關緝私條例第四十
一條第一項前段規定，處以所漏或退稅額二倍至五倍之罰鍰。其不實記載除係由於
貨主捏造所致，而非報關行所知悉，僅就貨主依同條例第三十七條規定處罰者外，報
關行殊不能以出於貨主指示記載，受委任而為，即謂應由貨主單獨負責。此觀諸同條
例第四十一條第二項、第三項規定可知。本件原告為依法
七月二十五日受呈長企業有限公司委任，以進口報單：第ＤＡ＼八四＼Ｈ一九九＼○
○○四號，向被告報運自越南進口 WOOD PRODUCTS（未塗裝）乙批，經被告查驗結果
，實際來貨為「已塗裝」之木製品，為不爭之事實，並有報單，查驗結果報告表附原
處分卷為證，被告因認原告遞送之報單，對於貨物之品質有不實記載之情事，洵非無
據。被告參酌本案報關繳驗之發票、裝箱單、提貨單等進口貨物證件均未載明本案貨
物是否塗裝，且本案貨物於報單時已進口，原告非不可申請查驗確認，乃其無證明事
實證據，於報單加註「未塗裝」字句，而成不實記載等情，認定原告應負不實記載責
任，並以實際來貨為已塗裝木製品，稅率百分之十，不實記載之未塗裝木製品稅率為
百分之一．二五，其不實記載所漏稅額為新台幣（下同）一九、五五四元。乃對原告
處以所漏稅額二倍罰鍰新台幣三萬九千一百零八元。揆諸首揭規定與說明，尚無違誤
。原告聲明異議，被告不准變更，訴願、再訴願決定遞予維持，均無不合。原告起訴
主張，原告於報單上加註「未塗裝」，係依貨主指示，並依海關收單規定辦理，非擅
自加註。委託人呈長企業有限公司前具函表示因承辦人離職，不明是否授意原告加註
，嗣已提出說明書，表示該項加註為其指示。原告受託辦理報關，依委任人提示文件
無法判定塗裝與否，乃詢問委託人依其指示加註，權義均屬委任人，縱有逃漏關稅，
應由委託人負責，原告並無獲益，全然不知其情而代為報運，不應將責任轉嫁由原告
負擔各云云。惟查本案貨物木製品為已塗裝者，乃存在之事實，關係貨物品質，依海
關報單貨名申報應注意事項第二十四項規定，原告有詳實填載於報單之義務，非可僅
依委託人之指示而記載，其填載不實，原告除受貨主造所致而不知者外，應負不實
填載之責，與貨主應負之責任為不同二事，殊無責任轉嫁之問題。又查上開加註「未
塗裝」字樣，乃原告以套印方式加註，參諸原告所具陳情書載明加註乃海關人員要求
之事項，為符合其要求，因稅則歸類是屬未塗裝物品，才以括號加註等情，足見原告
已先填妥報單各項內容，列載稅則為未塗裝貨物應適用之稅則，之後始加註未塗裝之
字樣。此加註內容既屬原告應詳實填載之事項，乃原告無證明文件可憑，且貨物已於
報關前進口，非不可申請取樣審認，卻捨此弗由，逕載為「未塗裝」致與事實不符，
又不能證明有貨主造之情事，自不能解免應受海關緝私條例第四十一條第一項處罰
之責任。此與稅則之適用為海關之事，報單上稅則之列載經海關核定變更，非關貨物
本身存在事項之記載不實，無處罰規定之情形不同。被告依該條項對原告裁處最低倍
數罰鍰，洵無不合，異議駁回之通知及訴願、再訴願決定遞予維持，理由雖未盡周妥
，結論並無不合，均應予維持。起訴意旨非有理由。至於原告之委託人呈長企業有限
公司進口本案貨物，塗裝與否關貨物品質、價格，非不知其情，其具說明書表示曾
指示原告加註「未塗裝」一節，及海關緝私條例第三十七條第一項之違法事實，應
由被告另行依法處理，依同條例第四十一條第三項規定，與本案原告應受之處罰應分
別處理，不影響原告之應受處罰。附予明。
據上論結，本件原告之訴為無理由，爰依行政訴訟法第二十六條後段，判決如主文。
中    華    民    國     八十七      年      二      月      二十       日
                    行 政 法 院 第 三 庭
                                審 判 長 評  事      陳  石  獅
                                         評  事      趙  永  康
                                         評  事      高  啟  燦
                                         評  事      蔡  進  田
                                         評  事      鄭  淑  貞
右  正  本  證  明  與  原  本  無  異
                                         法院書記官  郭  育  玎
中    華    民    國     八十七      年      二      月     二十三      日
